【裁判字號】    99,訴,1014
【裁判日期】    990907
【裁判案由】    侵權行為損害賠償
【裁判全文】
臺灣板橋地方法院民事判決              99年度訴字第1014號
原      告  丁○○
訴訟代理人  丙○○
被      告  甲○○
            日強汽車貨運有限公司
法定代理人  戊○○
上列2被告共同
訴訟代理人  乙○○    住台北縣板橋市○○路○段37號16樓
上列當事人間請求損害賠償事件，經本院於民國99年8月17日言
詞辯論終結，判決如下：
    主      文
被告應連帶給付原告新台幣壹佰柒拾萬貳佰陸拾元，及被告
甲○○自民國98年12月25日起、被告日強汽車貨運有限公司自民
國98年12月31日起，均至清償日止按年息5%計算之利息。
原告其餘之訴駁回。
訴訟費用由原告負擔1/2；其餘由被告連帶負擔。
本判決第1項於原告以新台幣伍拾捌萬元供擔保後，得假執行。
原告其餘假執行之聲請駁回。
    事實及理由
一、原告主張：
（一）被告甲○○係駕駛曳引車運送貨物之司機，其於民國98年
      3月28日晚上10時20分許，駕駛車牌號碼ＫＳ－399號（嗣
      因照牌遺失換發為487－ＺＴ號）營業用曳引車，拖拉81
      －ＫＡ號營業半拖車裝載貨物，沿臺北縣樹林市○○路往
      板橋市方向行駛，行經臺北縣樹林市○○路215號前時，
      本應注意設有禁止臨時停車標線之處所，不得臨時停車，
      其無不能注意之情事，竟疏未注意，貿然將車輛熄火，臨
      時停放於上開標示有紅色實線之禁止臨時停車路段，違反
      道路交通安全規則第112條第4款及第13款規定。
（二）適原告騎乘車牌號碼223－ＥＧＥ號重型機車自上開曳引
      車同向後方行駛而來，因反應不及，直接撞上曳引車後附
      之半拖車，致原告受有雙側橈尺骨骨折、左足跗骨下關節
      脫臼及骨折、左肩脫臼及右肩近端肱骨骨折併肩關節脫臼
      等傷害，侵害原告之權利。
（三）原告受傷後，至98年12月21日止支付醫藥費新台幣（下同
      ）19萬5159元；其定期就醫及復建，支付計程車資增加生
      活需要計6萬7500元；另原告因傷重無法自行照顧生活，
      自98年3月28日至98年4月10日住院期間13日，僱請專人照
      顧，98年4月11日起至98年10月7日止，此180日仍無法行
      動需專人照料，每日看護費1200元，合計因看護支出增加
      生活需要共23萬1600元（1200元×193日＝231600）。
（四）又原告原受雇於葳橋資訊公司，月薪有2萬3000元，因被
      告甲○○之上開侵權行為，致原告傷重需長期休養復建，
      依醫囑判斷應休養12個月，其自98年3月迄今無法工作12
      個月，所失利益為27萬6000元。
（五）其因受有雙側橈尺骨骨折、左足跗骨下關節脫臼及骨折、
      左肩脫臼及右肩近端肱骨骨折併肩關節脫臼之傷害，經診
      斷除上肢無法完全彎曲伸展外，左足踝關節遺存永久性功
      能障礙，為11級殘廢，喪失勞動能力38.45%，其至65歲強
      制退休止，尚有39年之勞動能力，如以每月月薪2萬3000
      元計算，扣除霍夫曼計算法之中間利息（39年之霍夫曼係
      數為2197.029873/100），其受有勞動能力損失為233萬15
      32元。
（六）原告因身體受傷，精神肉體所受痛苦甚大，故請求償非財
      產上損害金額100萬元。
（七）上述各項損害合計為410萬1722元，均係被告甲○○不法
      侵害所生之結果，因原告已受領甲○○賠償100萬元，扣
      除此部分，尚須賠償310萬1722元。另被告日強汽車貨運
      有限公司係甲○○之雇用人，依民法第188條之規定對於
      原告自應負連帶賠償責任，為此依據侵權行為損害賠償請
      求權提起本件訴訟，並援引本院98年度交易字第695號刑
      事判決認定之事實及證據等語。
（八）聲明：
      被告應連帶給付原告310萬1722元及自起訴狀繕本送達
        翌日起至清償日止按年息5%計算利息。
      請准供擔保宣告假執行。
      訴訟費用由被告負擔。
二、被告共同以：
（一）本件車禍發生原因，係被告甲○○所駕之KS-399號營業用
      曳引車，因違規停放，而造成原告因閃避不及而撞上，被
      告雖違反道路交通安全規則第112條第4款及第13款規定，
      惟原告亦未注意車前狀況，違反道路交通安全規則第94條
      「汽車在同一車道行駛時，除擬超越前車外，後車與前車
      之間應保持隨時可以煞停之距離」之規定，原告未注意車
      前狀況。又依道路交通安全規則第93條第1項第1款、第2
      款「行車速度，依速限標誌或標線之規定，無速限標誌或
      標線者，應依下列規定：一、行車時速不得超過五十公里
      。但在未劃設車道線、行車分向線或分向限制線之道路，
      或設有快慢車道分隔線之慢車道，時速不得超過四十公里
      。二、行經設有彎道、坡路、狹路、狹橋、隧道、學校、
      醫院標誌之路段、道路施工路段、泥濘或積水道路、無號
      誌之交岔路口及其他人車擁擠處所，或因雨霧致視線不清
      或道路發生臨時障礙，均應減速慢行，作隨時停車之準備
      」規定，參酌本件原告撞擊被告所駕車輛之力道判斷，原
      告應有超速之疑。故依上述原告亦與有過失，應依過失比
      例分擔原則，負擔部分肇責，而非由被告負完全肇責。
（二）其不爭執原告身體因本件事故受傷，亦不爭執原告主張之
      支付醫療費用19萬5159元、計程車交通費6萬7500元、住
      院期間看護費用16萬8000元、出院後看護支出每日1200元
      計價、原告受傷前每月薪資2萬3000元之事實。
（三）惟原告出院後，以無法行動為理由，向被告請求自98年4
      月11日至98年10月7日止，共計180天之看護費用係不合理
      之請求，除非原告能舉證其所受之傷害足已影響其行動且
      需仰賴專人協助，否則空言主張其傷勢需顧請看護等云云
      ，顯不可採。
（四）原告主張因本事故，需長期休養復健無法工作，請求所失
      利益為12月薪資，惟原告所提出之亞東紀念醫院診斷證明
      書（乙種）-醫囑第1項，只記載原告需休養6個月；且原
      告因本事故之發生，已向勞工保險局申請失能給付，勞工
      保險局亦發給11等級「普通傷病」給付160日之失能給付
      ，故原告已受填補未有損失，則原告之請求12個月之薪資
      所失利益，實無理由。
（五）所謂減少勞動能力損失，係指原告從事之固定工作，惟因
      其他因素造成原告無法繼續性領取原有相同之薪資或原告
      受傷害前之身體健康狀態、教育程度、專門技能、社會經
      驗及於受傷後將來可能減少之收益等方面，故原告可依法
      請求其損失；惟本件勞工保險局認定原告為11等級「普通
      傷病」，且原告並未領有殘障手冊，故原告可否請求至65
      歲工作損失，未據其舉證，被告否認原告受有任何勞動能
      力損失等語置辯。
（六）答辯聲明：原告之訴駁回。
三、原告起訴主張其於上開時地，騎稱機車自後撞及被告甲○○
    違規停放之曳引車，其受有雙側橈尺骨骨折、左足跗骨下關
    節脫臼及骨折、左肩脫臼及右肩近端肱骨骨折併肩關節脫臼
    等傷害，支付醫療費用19萬5159元、計程車交通費6萬7500
    元、住院期間看護費用16萬8000元、出院後看護支出每日12
    00元計價，另其受傷前每月薪資2萬3000元等事實，為被告
    所不爭執，此部分堪認屬實。惟原告另主張其出院後無法行
    動，請求被告賠付自98年4月11日至98年10月7日止計180天
    之看護費用，且需需長期休養復健無法工作，有12個月薪資
    所失利益，又受有減少勞動能力損失及精神損害等情，均為
    被告所爭執，並以上開情詞置辯。從而本件兩造爭執要旨厥
    為：
（一）原告主張其出院後自98年4月11日起至98年10月7日止，此
      180日仍無法行動，需專人照料，支出增加生活需要之看
      護費，是否有理由。
（二）原告主張其因本件侵權事故，需長期休養復健無法工作，
      自98年3月起共12個月，所失利益為27萬6000元（23000×
      12＝276000），有無理由。
（三）原告是否受有減少勞動能力損失及精神損害。
（四）原告就本件損害之發生原因，是否與有過失。
四、原告主張其出院後自98年4月11日起至98年10月7日止，此18
    0日仍無法行動，需專人照料，支出增加生活需要之看護費
    ，是否有理由：
（一）經查，本件原告提出亞東醫院98年6月30日出具之診斷證
      明書（見交附民卷第11頁），其上除記載原告所受傷勢外
      ，該醫囑欄並敘明「‧‧‧98年4月9日出院，需專人照顧
      及休養6個月‧‧‧」之情，核與其後亞東醫院98年12月
      17日出具之診斷證明書（見交附民卷第9頁）僅記載仍需
      繼續休養，而略過專人照顧之醫囑不同，顯見該醫療機構
      已研析原告之傷勢，就原告有無受專人照顧或單純休養之
      必要予以區分記載。
（二）另原告提出其支出看護費用之證明（見交附民卷第146至
      149頁），被告不爭執此私文書之真正性，應認原告實際
      上亦有支出看護費用。本院參酌原告因本件侵權事故所受
      傷勢非輕，經特殊骨板及石膏治療，即便自醫院出院後，
      左踝創傷活動小於5度，仍無法蹲距之情（見交附民卷第9
      頁診斷證明），堪認原告主張上開醫囑需專人照顧6個月
      之情，應屬真實可採。從而被告既不爭執看護支出每日12
      00元，則原告主張其出院後，受有增加生活需要看護費之
      損害21萬6000元（1200×180＝216000），應屬有理。
五、原告主張其因本件侵權事故，需長期休養復健無法工作，自
    98年3月起共12個月，所失利益為27萬6000元（23000×12＝
    276000），有無理由：
（一）依原告提出亞東醫院98年6月30日、98年9月25日、98年12
      月17日出具之診斷證明書共3份（見交附民卷第9、10、11
      頁），該98年6月30日證明書醫囑欄敘明「‧‧‧98年4月
      9日出院，需專人照顧及休養6個月‧‧‧」；98年9月25
      日證明書醫囑欄敘明「‧‧‧需再休養3個月‧‧‧」；
      98年12月17 日證明書醫囑欄敘明「‧‧‧仍需繼續休養3
      個月」等情，足認原告確有如其所述，自侵權事故後需休
      養復健，無法工作12個月之情事。至於被告另辯稱勞工保
      險局已發給原告11等級「普通傷病」160日之失能給付，
      故原告已受填補未有損失云云，然此勞工保險給付係原告
      依據勞工保險契約所獲得之理賠金，此為原告平日繳付投
      保費之相對利益；核與本件依據侵權行為向侵權人請求賠
      償，為不同之法律關係，被告所辯原告已受填補未有損失
      云云，自無足採。
（二）惟原告主張自98年3月起算12個月之薪資損失，核與其提
      出員工薪俸資料（見本院卷第39頁）所載：
      98年3月原告僅因本件侵權事故病假扣薪2日計1000元。
      98年4月因本件侵權事故病假扣薪22日計1萬1000元
      故如以兩造不爭執之原告月薪資2萬3000元計算原告所失
      薪資利益，其98年3月、4月各所失利益僅分別為1000元、
      1萬1000元，如再加計其後10個月薪資23萬元，則原告實
      際所失薪資利益為24萬2000元，此範圍內原告之主張可信
      ；逾此範圍原告未能證明受有利益損失，不足採信。
六、原告是否受有減少勞動能力損失及精神損害：
（一）按不法侵害他人之身體或健康者，對於被害人因此喪失或
      減少勞動能力或增加生活上之需要時，應負損害賠償責任
      。民法第193條第1項定有明文。而勞動能力有無減少，自
      應就被害人受侵害前、後之身體健康狀態比較之，倘被害
      人身體健康被侵害，致原依其受侵害前之身體健康狀態、
      專門技能可從事之工作，因此無法從事或受有限制者，則
      縱其仍可從事其他工作，亦難謂其勞動能力未有減損（參
      照最高法院99年度台上字第176號裁判意旨）。
（二）原告主張其因本件侵權事故，受有雙側橈尺骨骨折、左足
      跗骨下關節脫臼及骨折、左肩脫臼及右肩近端肱骨骨折併
      肩關節脫臼之傷害，經診斷除上肢無法完全彎曲伸展外，
      左足踝關節遺存永久性功能障礙，經勞工保險局認定為11
      等級殘廢之情，為被告所不爭執，此部分原告主張為可採
      信；然被告另辯稱原告並未領有殘障手冊，故原告不得請
      求至65歲工作勞動能力損失等語。本院參酌上開最高法院
      99年度台上字第176號裁判意旨所示，比較原告受侵害前
      、後之身體健康狀態，顯然原告因本件事故，其生理機能
      有永久性功能障礙，否則勞工保險局不會認定為11等級殘
      廢，故原告受侵害前可從事之工作，日後縱使不至於因此
      無法從事，然或多或少受有限制，此必屬當然。從而原告
      依據勞工保險局認定11等級殘廢之事實，認為其喪失勞動
      能力38.45%，應屬可採信。至於被告所辯原告未領有殘障
      手冊，未喪失勞動能力云云，當無足採。
（三）惟原告主張其勞動能力之價值為每月2萬3000元，此固有
      其提出侵害前之薪資單據為憑，然此為一時一地之收入，
      未能充足證實其恆久有此勞動能力之價值，故所述1年之
      勞動能力為27萬6000元，尚難採信。本院參酌行政院勞工
      委員會96年8月7日勞動2字第0960130600號函釋「基本工
      資自96年7月1日起修正為每月1萬7280元」之最低基本工
      資，認為原告至65歲強制退休止，有39年減少勞動能力
      38.45%之損失，依此基本工資額計算，扣除霍夫曼計算法
      之中間利息，原告得一次主張之勞動能力損失金額應為17
      5萬1692元【小數點以下四捨五入計算式：｛（17280×12
      ）×38.45%×21.00000000｝＝0000000】，此範圍內原告
      主張勞動能力損失為可採信；逾此範圍原告未能證明受有
      損失，不足採信。
（四）精神慰籍金元部分：
      查原告受傷多處，肉體、精確受極大痛苦，本院斟酌實際
      情況，及兩造之身分、地位、職業、經濟狀況，認為原告
      主張其受有精神損害100萬元，應屬允當，為可採信。
七、依上所述，被告不爭執原告因本件侵權損害增加生活需要，
    支付醫療費用19萬5159元、計程車交通費6萬7500元、住院
    期間看護費用16萬8000元；另爭執之部分，本院核計原告出
    院後自98年4月11日起至98年10月7日止之看護費損失為21萬
    6000元，自98年3月起共12個月薪資所失利益為24萬2000元
    ，減少勞動能力損失為175萬1692元，另受有精神損害100萬
    元，故原告之損害總額合計有364萬351元（195159＋67500
    ＋168000＋216000＋242000＋0000000＋0000000＝0000000
    ）。再按「民法第188條第1項所謂受僱人，並非僅限於僱傭
    契約所稱之受僱人，凡客觀上被他人使用為之服務勞務而受
    其監督者均係受僱人。」、「民法第188條僱用人責任之規
    定，係為保護被害人而設。故此所稱之受僱人，應從寬解釋
    ，不以事實上有僱傭契約者為限。凡客觀上被他人使用為之
    服勞務而受其監督者，均係受僱人。亦即依一般社會觀念，
    認其人係被他人使用為之服務而受其監督之客觀事實存在，
    即應認其人為該他之受僱人。至於該他人之主觀認識如何，
    要非所問」（參照最高法院57年台上字第1663號判例意旨、
    78年度台上字第207號裁判要旨）。本件被告甲○○係駕駛
    曳引車運送貨物之司機，其於上開侵權時地駕駛登記為被告
    日強汽車貨運有限公司所有之車牌號碼ＫＳ－399號營業用
    曳引車，拖拉81－ＫＡ號營業半拖車裝載貨物，客觀上被告
    甲○○既係在為被告日強汽車貨運有限公司服運送貨物之勞
    務，並受其監督，則被告日強汽車貨運有限公司即為民法第
    188條第1項所稱之僱用人。從而原告主張被告日強汽車貨運
    有限公司應負民法第188條第1項僱用人責任，與被告甲○○
    連帶賠償，應屬合法有據。
八、原告就本件損害之發生原因，是否與有過失：
（一）末按，民法第217條第1項規定之目的，在謀求加害人與被
      害人間之公平，故在裁判上法院得以職權減輕或免除之。
      。經查，原告主張之本件侵權行為因果關係，其中被告甲
      ○○固然有違反道路交通安全規則第112條第4款及第13款
      規定之過失肇責性，為系爭交通事故之主要肇因。然被告
      亦抗辯原告未注意車前狀況，違反道路交通安全規則第94
      條「汽車在同一車道行駛時，除擬超越前車外，後車與前
      車之間應保持隨時可以煞停之距離」，原告未注意車前狀
      況，亦有過失責任之情。本院審酌事故發生時上開ＫＳ－
      399號營業用曳引車係處於熄火停車之狀態，此為兩造所
      共認，顯然該曳引車為靜止之車輛，原告既然自曳引車後
      方行駛而來，如能注意車前狀況，保持隨時可以煞停之距
      離，理應能發現前方龐大之曳引車，而予及時閃煞，當不
      至於撞擊曳引車後方車體。故被告抗辯原告對於損害之發
      生亦與有過失，核屬可信，本院認為本件原告於損害之發
      生亦與有過失，酌情應負25%之責任，應予過失相抵。依
      此比例計算結果，原告就上開364萬351元損害額，得向被
      告請求之賠償金計273萬263元（小數點以下四捨五入計算
      式：0000000×75%＝0000000）。末查，被告甲○○已就
      本件侵權行為所生損害，先為給付原告100萬元之賠償金
      ，經原告受領，此亦為兩造所共認，故被告2人扣抵已給
      付部分，應再連帶賠償原告173萬263元。
九、從而原告依據侵權行為損害賠償請求權之法律關係，訴請被
    告連帶賠償173萬263元，及自起訴狀繕本送達翌日即被告甲
    ○○自98年12月25日起、被告日強汽車貨運有限公司自同年
    月31日起至清償日止之法定遲延利息，於法有據，應予准許
    ，逾此部分之請求，則屬無據，不應准許。本件為判決基礎
    之事證已臻明確，本院經逐一斟酌兩造所提其餘攻擊、防禦
    及立證方法，均與上開論斷結果無礙，爰不再一一論述，併
    此敘明。
十、原告陳明願供擔保，聲請宣告假執行，經核其勝訴部分，合
    於法律之規定，爰酌定相當之擔保金額告之；其餘假執行之
    聲請，因訴之駁回而失所依附，不予准許。
十一、結論：本件原告之訴，為一部有理由，一部無理由，並依
      民事訴訟法第79條、第85條第2項、第390條第2項，判決
      如主文。
中    華    民    國    99    年    9     月    7     日
                  民事第二庭    法  官  陳財旺
以上正本，係照原本作成。
如對本判決上訴，須於判決送達後20日內向本院提出上訴狀。如
委任律師提起上訴者，應一併繳納上訴審裁判費。
中    華    民    國    99    年    9     月    7     日
                                書記官  陳淑芳

司法院資訊處製作；財團法人民間司法改革基金會備份。
